【裁判字號】    97,簡,133
【裁判日期】    970530
【裁判案由】    就業服務法
【裁判全文】
臺北高等行政法院判決
                                       97年度簡字第133號
原      告  甲○○
被      告  桃園縣政府
代  表  人  乙○○縣長）住同.
上列當事人間因就業服務法事件，原告不服行政院勞工委員會中
華民國97年2 月5 日勞訴字第0960031730號訴願決定，提起行政
訴訟。本院判決如下：
    主  文
原告之訴駁回。
訴訟費用由原告負擔。
    事  實  及  理  由
一、事實概要：緣原告非法容留印尼籍逾期停留外僑TEN BOI LA
    N （下稱：T 君；護照號碼：H059342 ）於桃園縣中壢市興
    泰新村58號住宅內從事打掃、煮飯等工作。案經被告所轄警
    察局中壢分局於民國（下同）96年9 月13日20時許循線查獲
    ，該分局遂於96年9 月21日以中警分外字第0967007967號函
    移由被告查處。嗣經原告審查屬實，乃依就業服務法第44條
    及第63條第1 項規定，於96年10月12日以府勞外字第096034
    4435號裁處書，處原告罰鍰新臺幣（下同）15萬元。原告不
    服，提起訴願，遭決定駁回，遂提起本件行政訴訟。
二、原告起訴意旨略以：
  (一)T 君與原告係在市場認識，當時T 君在市場賣菜會說國語及
    客語且外表也不像外藉人士，T 君稱自己為苗栗客家人，因
    老公家暴才從苗栗到此。一回生二回熟要求暫住原告家裡，
    原告根本不知T 君為外藉人士（96年10月5 日在警局才得知
    T 君為外僑人士），T 君在原告家只是暫住，基於朋友關係
    幫忙做簡單家事也合乎常理；訴願書所載：「依據桃園縣政
    府警察局中壢分局調查筆錄顯示，原告張君及外僑T 君均已
    坦承不諱．．．」，為何警員筆錄自行記載「張君及外僑T
    君均已坦承不諱」？實應檢閱此部分警訊之錄音，以證明其
    公正性。
  (二)T 君於96年10月5 日晚上8 點多在外被查獲，員警隨T 君至
    原告家，2 人至警局做筆錄自晚上約9 點到凌晨4 點才結束
    ，T 君的警訊更長達5 小時之久，然筆錄內容只有短短幾行
    ，警訊時T 君均矢口否認有受雇之情事，然警員為求績效對
    T 君疲勞轟炸，逼T 君承認受雇於原告，且隨便說出一金額
    ，即可結束警訊並進行遣返。綜上所述，原告不知T 君為外
    僑人士（警訊時才得知），也沒有給予金錢往來受雇之情。
    請鈞院合理推斷，有可能1 個月以2,000 元即可僱用外傭？
    承辦員警為追求績效，引導逾期居留之外僑人士製作不實筆
    錄，進而導致原告之權益及名譽受到損害，為此請求原處分
    及訴願決定均撤銷。
三、被告答辯則以：
    原告非法容留印尼籍逾期停留外僑T 君，經被告所轄警察局
    中壢分局中福派出所警員於96年9 月13日20時許，在桃園縣
    中壢市○○路與南園2 路口當場查獲。該印尼籍逾期停留外
    僑T 君在調查筆錄中表示，於95年9 月9 日由桃園機場持觀
    光護照入境，居留期限為60天，T 君於96年8 月31日主動詢
    問原告同意收留提供吃住，並於原告家中以每月2,000 元薪
    資從事打掃工作。另查原告亦於警方調查筆錄坦承，自96年
    8 月31日起至96年9 月13日止容留T 君於原告家中從事打掃
    煮飯工作，原告坦承非法容留T 君從事工作無誤。另，被告
    以96年9 月29日府勞外字第0960320695號函請原告於96年10
    月5 日到被告機關製作談話紀錄，原告坦承：非法容留該名
    外僑T 君於原告家中從事打掃及煮飯工作，並提供T 君吃住
    無誤。核其行為已違反就業服務法第44條，爰依同法第63條
    第1 項規定，處15萬元罰鍰，洵無不合。
四、按就業服務法第44條：「任何人不得非法容留外國人從事工
    作。」；第48條第1 項：「雇主聘僱外國人工作，應檢具有
    關文件，向中央主管機關申請許可。」；第57條第1 款：「
    雇主聘僱外國人不得有下列情事：一、聘僱未經許可、許可
    失效或他人所申請聘僱之外國人。．．．」；第63條第1 項
    ：「違反第44條或第57條第1 款、第2 款規定者，處新台幣
    15萬元以上75萬元以下罰鍰。5 年內再違反者，處3 年以下
    有期徒刑、拘役或科或併科新台幣120 萬元以下罰金。」。
    次按行政院勞工委員會91年9 月11日以勞職外字第09102056
    55函釋：「查『就業服務法』第44條規定：『任何人不得非
    法容留外國人從事工作。』係指『自然人或法人』與外國人
    間雖無聘僱關係，但有未依本法及相關法令規定申請許可，
    即容留外國人停留於某處所為其從事勞務提供或工作事實之
    行為而言。若兩者間具聘僱關係，則為本法第57條第1 款之
    『聘僱未經許可、許可失效或他人所申請聘僱之外國人。』
    所規範。又上開有無聘僱關係，應依客觀具體事實認定。」
    ，核與就業服務法之規定意旨無違，自堪予以適用。
五、經查，就業服務法第44條所謂之「非法容留外國人從事工作
    」係指與外國人間無聘僱關係之存在，但有未依本法及相關
    法令規定申請許可，即容許外國人停留於其處所為其從事勞
    務提供或工作事實之行為而言。本件稽之外僑T 君調查筆錄
    所載略以：「（你是否知道你逾期停留？逾期停留這段期間
    都在做何種事情？）知道。．．．最近在甲○○君工作的地
    方打掃。」「（你如何向甲○○君應徵工作？薪資如何計算
    ？於何時開始上班？）我於96年8 月31日在市場遇到甲○○
    君，經主動詢問她請她幫忙收留我。張女說好就要我在她店
    裡做打掃工作、供吃住並住在該處2 樓，而且1 個月給我2,
    000 元，當天就開始上班，還沒有拿到薪資。」；復據原告
    調查筆錄所載略以：「（你和Ｔ君如何認識？）．．．我在
    市場認識，她主動要求我收留她，我並不知道她是印尼人。
    」「（Ｔ君說她在你家中打掃，並且你答應1 個月給她2,00
    0 元，是否屬實？）我沒有說要給她錢，只說給她吃和住。
    」「（Ｔ君在你家都做何工作？）Ｔ君在我家中負責打掃及
    煮飯工作。」此均有被告所轄警察局中壢分局96年9 月14日
    調查筆錄及原告住處照片影本附卷可稽。另原告於96年10月
    5 日至被告所轄勞動及人力資源局接受訪談並製作談話紀錄
    ，陳稱：「外僑Ｔ君有從事打掃及煮飯等工作及沒有約定薪
    資」等情事，核與上揭調查筆錄陳述內容大抵相同。是以，
    原告主張警員為求績效製作不實筆錄云云，自不可採。另T
    君於警訊時供稱其不懂中文，警方乃為其延請通譯劉瑞華到
    場翻譯協助製作訊問筆錄，此稽之警訊筆錄之記載可明。是
    以，原告主張T 君會說國語致伊未能察覺其為外國人云云，
    亦不可採。
六、綜上，原告於警訊及被告所轄勞動及人力資源局承辦人詢問
    時，均坦承容留Ｔ君幫忙處理家務，則其未經許可非法容留
    外國人從事工作之違章事實已甚明確。雖Ｔ君於警訊中供稱
    原告允以每月給與2,000 元之酬勞，惟此為原告所否認，亦
    查無其他原告僱用Ｔ君之事證，自無以認定原告與Ｔ君間有
    僱傭關係，併予敘明。
七、從而，原處分於法並無違誤，訴願決定予以維持，亦無不合
    ，原告仍執前詞，訴請撤銷原處分及訴願決定，為無理由，
    應予駁回。又本件為簡易訴訟事件，爰不經言詞辯論，逕為
    判決，併予敘明。
據上論結，本件原告之訴為無理由，爰依行政訴訟法第98條第1
項前段、第233 條第1 項、第236 條，判決如主文。
中    華    民    國    97    年     5    月   30     日
                        臺北高等行政法院第四庭
                                      法  官  李  玉  卿
上為正本係照原本作成。
本件以訴訟事件所涉及之法律見解具有原則性者為限，始得於本
判決送達後20日內向本院提出上訴狀並表明上訴理由，如已於本
判決宣示後送達前提起上訴者，應於判決送達後20日內補具上訴
理由（均按他造人數附繕本），且經最高行政法院許可後方得上
訴。
中    華    民    國    97    年     5    月   30     日
                                      書記官  陳  又  慈


司法院資訊處製作；財團法人民間司法改革基金會備份。
